臺灣新北地方法院民事判決
111年度訴字第707號
原      告  楊惠茹  

訴訟代理人  林明賢律師
            蔡文彬律師
被      告  馬光嬋  


訴訟代理人  林秉彜律師
被      告  鄭全皓  
訴訟代理人  鄭育紳律師
上列當事人間請求侵權行為損害賠償事件，經本院於民國111年8
月5日言詞辯論終結，判決如下：
    主      文
被告乙○○應給付原告新臺幣貳拾萬元，及自民國一百一十一年七
月二日起至清償日止，按週年利率百分之五計算之利息。
原告其餘之訴駁回。
訴訟費用由被告乙○○負擔五分之一，餘由原告負擔。
本判決第一項得假執行。但被告乙○○如以新臺幣貳拾萬元為原告
預供擔保後，得假執行。
原告其餘假執行之聲請駁回。
    事實及理由
壹、程序事項：
　　按訴狀送達後，原告不得將原訴變更或追加他訴。但請求之
    基礎事實同一者，民事訴訟法第255條第1項第2款定有明文
    。本件原告起訴以被告甲○○為被告，主張甲○○於原告與乙○○
    婚姻關係存續期間，與乙○○發生婚外情，侵害原告之配偶權
    ，依侵權行為之規定，請求甲○○賠償非財產上損害，嗣追加
    乙○○為被告，請求乙○○、甲○○（2人合稱被告，單指其一則
    逕稱其名）連帶賠償，核其追加之請求與原請求之基礎事實
    同一，與首開規定相符，甲○○雖不同意，仍應准許。
貳、實體事項：
一、原告主張：原告與乙○○於民國108年5月24日結婚，於111年3
    月10日兩願離婚，被告於原告與乙○○婚姻關係存續期間，自
    110年10月起發生婚外情，多次發生性關係，並於110年12月
    21日在乙○○駕駛原告汽車搭載甲○○返家途中，不斷調情、親
    吻接吻，乙○○甚至愛撫甲○○胸部、乳頭及大腿等部位，甲○○
    明知或可得而知乙○○為有配偶之人，或應注意、能注意而不
    注意及此，與乙○○共同不法侵害原告之配偶權且情節重大，
    乙○○出於故意，甲○○縱非故意亦有過失，致原告精神上受有
    相當之痛苦，爰依民法第184條第1項前段、後段、第195條
    第3項、第1項、第185條第1項前段規定，請求被告連帶賠償
    非財產上損害新臺幣（下同）100萬元本息等語。並聲明：⒈
    被告應連帶給付原告100萬元，及甲○○自起訴狀繕本送達翌
    日起、乙○○自追加訴訟狀繕本送達翌日起，均至清償日止，
    均按週年利率5％計算之利息。⒉願供擔保請准宣告假執行。
二、被告抗辯：
　㈠甲○○則以：甲○○不認識原告，與原告亦無共同友人，自110年
    10月下旬起與乙○○交往，交往期間乙○○從未提及其有婚姻關
    係，僅告知有「馬子」即女朋友，乙○○臉書及IG復未顯示其
    婚姻狀態，甲○○亦未有乙○○之臉書及IG，乙○○Line之封面照
    片雖為乙○○與原告之合照，但非婚紗照，甲○○無從得知乙○○
    有婚姻關係，嗣乙○○於111年1月初始告知有配偶，並表示要
    回歸家庭，甲○○即與乙○○結束交往，交往期間僅約3個月，
    甲○○對乙○○之認識甚少，根本不知乙○○有配偶，應不負損害
    賠償責任，且甲○○與乙○○僅有1次性行為，又原告與乙○○協
    議離婚後，已獲得乙○○之鉅額給付，原告請求精神慰撫金金
    額顯然過高，且連帶債務人乙○○既已給付，甲○○應免賠等語
    資為抗辯。並聲明：⒈原告之訴及假執行之聲請均駁回。⒉如
    受不利判決，願供擔保請准宣告免為假執行。
　㈡乙○○則以：乙○○與甲○○僅有1次性行為，110年12月21日未有
    性行為，且乙○○因工作繁忙，甚少與甲○○見面，縱有牽手擁
    抱，次數亦僅2、3次，又乙○○與原告婚姻關係存續期間，將
    收入與投資均交予原告，離婚後乙○○財務緊張，難以賠償原
    告，原告請求精神慰撫金金額過高，另原告與乙○○協議離婚
    時所約定乙○○應給付原告之150萬元，包含本件離因損害之
    賠償在內等語資為抗辯。並聲明：⒈原告之訴及假執行之聲
    請均駁回。⒉如受不利判決，願供擔保請准宣告免為假執行
    。
三、經查，原告與乙○○於108年5月24日結婚，於111年3月10日兩
    願離婚，被告自110年10月起交往後，曾在永和探索汽車旅
    館發生性交行為1次，並於110年12月21日在乙○○駕駛原告汽
    車搭載甲○○返家途中，有親吻、接吻及乙○○將手伸入甲○○衣
    服內撫摸甲○○胸部、乳頭及大腿等行為等事實，為兩造所不
    爭執（見本院卷第158頁、第184頁至第185頁），並有戶籍
    謄本、行車紀錄器錄影、擷圖及譯文（下稱系爭錄影、擷圖
    及譯文）等可稽（見本院卷第17頁至第39頁），堪信為真實
    。
四、本院之判斷：
　㈠甲○○部分：
　⒈按依民法第184條第1項前段規定，侵權行為之成立，須行為
    人因故意過失不法侵害他人權利，亦即行為人須具備歸責性
    、違法性，並不法行為與損害間有因果關係，始能成立。又
    民法第184條第1項後段侵權行為類型之構成要件，須行為人
    主觀上有故意以背於善良風俗為方法、手段，以達加損害於
    他人之目的，即行為人對加損害於他人，須有主觀上之故意
    始足當之。且主張侵權行為損害賠償請求權之人，對於侵權
    行為之成立要件應負舉證責任（最高法院100年度台上第328
    號、104年度台上字第1789號判決參照）。另民法第185條第
    1項前段所謂共同侵權行為，須各行為人均已具備侵權行為
    之要件，始能成立。
　⒉甲○○與乙○○交往期間是否知悉或預見乙○○為有配偶之人或因
    過失而不知？
　⑴乙○○自陳與甲○○交往期間隱瞞其有配偶，而未告知甲○○其有
    婚姻關係，僅告知有女朋友，並以「馬子」稱之，乙○○亦未
    與甲○○互加臉書及IG（見本院卷第185頁、第199頁至第201
    頁），核與系爭譯文中乙○○與甲○○閒談時稱「這套『我馬子』
    蠻相信的」，且遍觀系爭錄影與譯文未聞乙○○提及「太太、
    老婆、內人、太座、家裡人」等類似用語之情節相符（見本
    院卷第24頁），足見甲○○抗辯交往期間乙○○從未提及其有婚
    姻關係，僅告知其有馬子即女朋友，亦未有乙○○之臉書及IG
    等語，尚非無據。又現今社會未婚男子同時交往數個對象（
    同性或異性，俗稱劈腿、腳踏兩條船），尚非罕見，而乙○○
    之臉書並未編輯揭露其感情及婚姻狀況，為原告所自承（見
    本院卷第159頁），復有乙○○臉書個人檔案翻拍照片可稽（
    見本院卷第171頁），雖乙○○於108年5月24日與原告至戶政
    事務所辦理登記結婚時，有在其臉書張貼與原告手持結婚書
    約、結婚證明書之照片（見本院卷第169頁），但該則貼文
    隱私設定為好友，原告既自承甲○○非乙○○之臉書好友（見本
    院卷第159頁），甲○○即無閱覽該則貼文之權限，即令甲○○
    曾搜尋瀏覽乙○○之臉書，亦無可能獲悉、預見或可得而知乙
    ○○有婚姻關係。再乙○○Line之封面照片固為乙○○與原告之合
    照（見本院卷第131頁），但該合照係乙○○與原告出遊同穿
    日式浴衣之照片，而非婚紗攝影照片或婚宴照片，細繹該合
    照亦查無足以透露該合照中男女為夫妻關係之資訊或線索，
    而未婚男女朋友出遊同穿日式浴衣親密拍照，所在多有，縱
    甲○○曾點閱該合照，亦難憑此知悉、預見或可得而知乙○○為
    有配偶之人。另未婚男女交往期間，男方借用女方汽車駕車
    上下班及接送他人，尚非不可想像之事，不論原告主張甲○○
    知悉乙○○所駕汽車非乙○○所有是否為真，均無從率謂甲○○知
    悉、預見或可得而知乙○○為已婚。
　⑵原告主張兩造有共同朋友「子豪」、「Kevin」，未據舉證以
    實其說，復為被告所爭執，且縱兩造有共同友人，或甲○○有
    機會接觸乙○○之同事，非得即謂該等共同友人或同事當然有
    與甲○○談及乙○○之婚姻狀態，甚或透露乙○○之婚姻關係予甲
    ○○知悉，則原告主張兩造共同朋友「子豪」、「Kevin」及
    乙○○同事均知悉乙○○有配偶，甲○○豈可能不知云云，純屬主
    觀臆測之詞，不足為採。又系爭譯文中甲○○稱「下回請那個
    全程使用防護措施」、「如果不小心搞出人命那怎麼辦」、
    「（乙○○：生下來生下來）不好吧」、「這種如果要被拍到
    的話那就說這是在乳房篩檢」、「就跟乾女兒十指交扣一樣
    」（見本院卷第23頁至第24頁、第27頁），均不足以推論甲
    ○○與乙○○交往期間知悉、預見或可得而知乙○○有婚姻關係。
    至於甲○○知悉乙○○與原告已有一對一之親密關係，仍自願與
    乙○○發展感情關係，甚至發生性交行為，並接受乙○○劈腿、
    腳踏兩條船之原因非僅一端，非必係出於婚外情或情婦之認
    識，不能援為甲○○知悉、預見或可得而知乙○○為有配偶之人
    之證明，原告謂甲○○係因知悉乙○○已婚而屈從忍受云云，咸
    非可採。此外，原告復未提出其他足以證明甲○○與乙○○交往
    期間知悉、預見或可得而知乙○○有配偶之證據，則甲○○抗辯
    與乙○○交往期間不知乙○○有婚姻關係，即非無憑。
　⑶按侵權責任之過失，均以行為人負有注意義務為前提，在當
    事人間無一定之特殊關係之情形（如當事人間為不相識之陌
    生人）下，行為人對於他人並不負一般防範損害之注意義務
    （最高法院100年度台上字第328號判決參照）。甲○○與原告
    互不認識，並無一定之特殊關係，甲○○對原告應不負任何防
    止損害發生之注意義務，原告亦未具體主張並舉證甲○○對原
    告負有何注意義務且能注意而不注意，自不能驟認甲○○之不
    知係因過失而不知。
　⑷至於乙○○與甲○○於111年1月30日之電子郵件往來「乙○○：等
    等陪我演戲，她要我打給你，陪我演一下。甲○○：沒接到so
    rry。乙○○：這幾天我打給你都不要接。甲○○：好，你說安
    全了，我們再說。你自己要小心喔」（見本院卷第41頁、第
    43頁），觀其內容，不能認為已逾越一般男女正常交往之份
    際，而已逾社會一般通念所能容忍之範圍，亦不足以認定甲
    ○○與乙○○於該時仍有不正常交往或婚外情，更無從反推甲○○
    在此之前早已知悉或預見或可得而知乙○○有婚姻關係。　　
　⒊原告依民法第184條第1項前段、後段、第195條第1項、第185
    條第1項規定請求甲○○賠償有無理由？
    原告既未證明甲○○與乙○○交往期間知悉或預見乙○○有婚姻關
    係或因過失而不知，而未能舉證甲○○具備侵害原告配偶權之
    主觀歸責性要件，不成立民法第184條第1項前段、後段之侵
    權行為及民法第185條第1項前段之共同侵權行為，自不能責
    令甲○○負（連帶）損害賠償責任，則原告依民法第184條第1
    項前段、後段、第195條第1項、第185條第1項規定請求甲○○
    賠償100萬元，及自起訴狀繕本送達翌日起至清償日止，按
    週年利率5％計算之利息，並與乙○○連帶賠償，殊屬無據，不
    應准許。
　㈡乙○○部分：
　⒈按因故意或過失，不法侵害他人之權利者，負損害賠償責任
    。故意以背於善良風俗之方法，加損害於他人者亦同。不法
    侵害他人之身體、健康、名譽、自由、信用、隱私、貞操，
    或不法侵害其他人格法益而情節重大者，被害人雖非財產上
    之損害，亦得請求賠償相當之金額。前開規定，於不法侵害
    他人基於父、母、子、女或配偶關係之身分法益而情節重大
    者，準用之，民法第184條第1項前段、後段、第195條第1項
    前段、第3項分別定有明文。又婚姻係以夫妻之共同生活為
    其目的，配偶應互相協力保持其共同生活之圓滿安全及幸福
    ，而夫妻互守誠實，係為確保其共同生活之圓滿安全及幸福
    之必要條件，故應解為配偶因婚姻契約而互負誠實之義務，
    配偶之一方行為不誠實，破壞共同生活之圓滿安全及幸福者
    ，即為違反因婚姻契約之義務而侵害他方之權利（最高法院
    55年度台上字第2053號判決參照）。是侵害配偶權之行為，
    並不以合意性交行為為限，夫妻任一方與他人存有逾越一般
    社交行為之不正常往來，已逾社會一般通念所能容忍之範圍
    ，而已達破壞婚姻共同生活圓滿安全及幸福之程度者，即足
    當之，且非無以違背善良風俗之方法加損害於他人之故意，
    苟情節重大，且配偶確因此受有精神上之痛苦，自得依上開
    規定請求賠償非財產上損害。
　⒉原告主張被告間已發生數次性行為，無非係以載有「本人乙○
    ○…過去數度與女子馬光蟬（應為『嬋』之誤繕）發生超友誼行
    為…」之手稿為憑（見本院卷第45頁至第46頁），惟被告均
    僅自認有1次性交行為，否認性交行為次數超過1次，並爭執
    該手稿之形式上真正，原告既未證明其真正，該手稿自無形
    式上證據力及實質上證據力，且「超友誼行為」之意涵多端
    ，非必當然即指性交行為，不足以證明被告間所為性交行為
    次數超過1次，僅能認定被告間有1次性交行為，而被告均自
    承自110年10月下旬起開始交往，於111年1月初分手結束交
    往，並觀之系爭錄影、擷圖及譯文，被告間言語互動親密挑
    逗，內容涉及男女情愛性事，並多次親吻接吻及愛撫身體隱
    私處，顯逾一般男女社交之正常分際，已逾社會一般通念所
    能容忍之範圍，而乙○○為有配偶之人，違反婚姻契約所應負
    之誠實義務，與甲○○不正常交往，破壞原告婚姻共同生活之
    圓滿安全及幸福，侵害原告基於配偶關係對於婚姻和諧圓滿
    之期待，自屬故意以背於善良風俗之方法，不法侵害原告之
    配偶權身分法益且情節重大，致原告精神上受有相當之痛苦
    ，則原告依上開規定，請求乙○○賠償非財產上損害，洵屬有
    據。 
　⒊按所謂「離因損害」，係指構成離婚原因之侵權行為所生之
    損害，而「離婚損害」則指因裁判離婚所受之損害，兩者間
    或存在某種重疊性，但細究之，則仍有①損害賠償之性質不
    同、②過失之解讀不同、③請求時點與消滅時效不同等差異存
    在。因此，因配偶與人通姦而受精神上損害，經訴請判決離
    婚獲准，該無過失之他方配偶除得依民法第1056條第2項規
    定，請求通姦配偶賠償其因離婚所受之非財產上損害（即所
    謂離婚損害）外，並得依民法第184條第1項、第195條第1項
    、第3項規定，請求通姦之配偶賠償其因通姦侵害配偶權所
    生之非財產上之損害（即所謂離因損害）。此2損害賠償請
    求權之性質、構成要件、所生損害之內容及賠償範圍均不相
    同。後者屬於因侵權行為所生之損害，於婚姻關係存續中即
    可請求賠償，不因判決離婚而被吸收於後者因離婚所受損害
    之中。故2者請求權雖基於同一通姦之事實，但仍難謂有請
    求權競合之情形，應得分別請求通姦之配偶賠償損害（最高
    法院103年度台上字第2253號判決參照）。依乙○○與原告訂
    立之離婚協議書第2條記載「二、財產關係：㈠甲方（指乙○○
    ，下同）願給付乙方（指原告，下同）150萬元。…㈡除前項
    給付外，甲乙雙方各自名下財產歸各自所有，各自債務各自
    負擔；任一方因離婚而對他方享有之剩餘財產分配請求權、
    贍養費及『離婚損害』等權利拋棄」（見本院卷第209頁），
    可知該條約定僅係就民法第1030條之1剩餘財產分配請求權
    、民法第1057條贍養費請求權、民法第1056條離婚損害請求
    權部分達成協議，且所拋棄之權利亦僅限於前述列舉之剩餘
    財產分配請求權、贍養費請求權、離婚損害請求權而已，不
    含亦不及於原告因侵權行為所生之損害及民法第184條第1項
    前、後段、第195條第3項、第1項之侵權行為損害賠償請求
    權，乙○○就此抗辯，容非有理。
　⒋按慰藉金之賠償須以人格權遭遇侵害，使精神上受有痛苦為
    必要，其核給之標準固與財產上損害之計算不同，然非不可
    斟酌雙方身分資力與加害程度，及其他各種情形核定相當之
    數額。又以人格權遭遇侵害，受有精神上之痛苦，而請求慰
    藉金之賠償，其核給之標準，須斟酌雙方之身分、地位、資
    力、經濟狀況、加害程度、受損情況及其他各種情形核定相
    當之數額。本院審酌原告為管理碩士，現職建設公司副理，
    乙○○為醫學碩士，現職診所醫師，及本院依職權調取之稅務
    電子閘門財產所得調件明細表（見限閱卷，因涉及隱私及個
    人資料，不予揭露），茲斟酌原告、乙○○之身分、地位、資
    力、經濟狀況、乙○○侵害原告配偶權之期間、情節、方式及
    程度、對原告婚姻及家庭生活之破壞程度、原告所受精神上
    痛苦程度等一切情狀，認原告得請求乙○○賠償之精神慰撫金
    以20萬元為適當；逾此範圍之請求，不應准許。 
　⒌按給付無確定期限者，債務人於債權人得請求給付時，經其
    催告而未為給付，自受催告時起，負遲延責任。其經債權人
    起訴而送達訴狀，或依督促程序送達支付命令，或為其他相
    類之行為者，與催告有同一之效力。遲延之債務，以支付金
    錢為標的者，債權人得請求依法定利率計算之遲延利息。應
    付利息之債務，其利率未經約定，亦無法律可據者，週年利
    率為5％，民法第229條第2項、第233條第1項前段、第203條
    分別定有明文。本件係屬侵權行為損害賠償之債，以支付金
    錢為標的，無確定期限，未約定利率，則原告請求乙○○自追
    加訴訟狀繕本送達翌日即111年7月2日（見本院卷第179頁）
    至清償日止，按週年利率5％計算之利息，於法有據。
五、綜上所述，原告依民法第184條第1項前段、後段、第195條
    第3項、第1項規定，請求乙○○給付20萬元，及自111年7月2
    日起至清償日止，按週年利率5％計算之利息，為有理由，應
    予准許；逾此部分之請求，為無理由，應予駁回。
六、本判決所命給付之金額未逾50萬元，依民事訴訟法第389條
    第1項第5款規定，應依職權宣告假執行，乙○○就原告勝訴部
    分陳明願供擔保聲請宣告免為假執行，合於法律規定，爰酌
    定相當擔保金額宣告之。至原告敗訴部分，其假執行之聲請
    ，因訴之駁回而失所附麗，應併駁回之。
七、本件事證已臻明確，兩造其餘攻擊防禦方法及證據，經審酌
    後與判決之結果不生影響，爰不一一論列。
據上論結，本件原告之訴為一部有理由，一部無理由，依民事訴
訟法第389條第1項第5款、第79條、第392條第2項，判決如主文
。
中　　華　　民　　國　　111 　年　　8 　　月　　29　　日
                  民事第六庭  法　官　陳佳君
以上正本係照原本作成。　　　　　　　　　
如對本判決上訴，須於判決送達後20日內向本院提出上訴狀。如
委任律師提起上訴者，應一併繳納上訴審裁判費。
中　　華　　民　　國　　111 　年　　8 　　月　　29　　日
                              書記官  李淑卿